臺灣臺中地方法院刑事判決　　　　　　　94年度訴字第2332號
公　訴　人　台灣台中地方法院檢察署檢察官
被　　　告　戊○○
選任辯護人　癸○○　律師
　　　　　　丁○○　律師
上列被告因公共危險案件，經檢察官提起公訴（九十四年度偵字
第九九八五號），本院判決如下：
    主    文
戊○○放火燒燬他人所有機車、汽車，致生公共危險，處有期徒
刑捌月。
扣案之打火機壹個沒收。
    犯 罪 事 實
一、戊○○於民國九十四年三月三十一日凌晨四時許，在台中市
    西屯區○○○街四六、四八號住宅大樓之騎樓內，明知點火
    引燃該處騎樓內所停放之其中一輛機車，在機車內置汽油助
    燃下，可能因而延燒其他停放附近之機車、汽車，並波及該
    住宅大樓之安全，竟因酒後心情不好，即基於放火燒燬他人
    所有機車、汽車之犯意，先撿拾五、六張宣傳紙及一塊毛巾
    抹布予以搓揉後，放置停放該處騎樓內之午○○所有ＳＵＸ
    －三０一號輕機車後輪胎下，再以自備之打火機點燃，致燒
    燬午○○所有之ＳＵＸ－三０一號輕機車，並延燒毀損其他
    停放該處騎樓內及騎樓前之寅○○所有ＳＹＶ－三六八號輕
    機車、鄭思旻所有ＹＩＦ－一二五號重機車、壬○○所有Ｕ
    Ｆ７－０八九號輕機車、陳智銘所有ＪＱＴ－八七０號重機
    車、卯○○所有ＥＸＯ－一０一號輕機車、林源泉所有ＪＱ
    Ｑ－一０八號重機車、辛○○所有ＫＳＩ－八四五號重機車
    、陳貞伶所有由丑○○使用之ＪＹＶ－五二二號重機車、甲○○所有ＴＲＷ－二八三號重機車、賴貴琴所有ＫＤＨ－八
    九０號重機車、巳○○所有ＢＬ七－五九八號重機車、巫信
    賢所有由辰○○使用之ＱＰＩ－六四八號輕機車、劉謙謹所
    有ＴＥＷ－一六二號輕機車、甲○○所有ＥＹＤ－二五五號
    輕機車、辛○○所有ＴＴＨ－六五一號輕機車、子○○所有
    ＳＮＮ－０六三號輕機車、黃安逸所有ＫＹＯ－八八０號重
    機車、己○○所有ＹＢＳ－七六０號重機車、翁肇甫所有由
    庚○○使用之ＮＭＹ－六三二號重機車、恆榮交通器材股份
    有限公司所有由子○○使用之八四九九－ＧＤ號汽車。戊○○見火勢轉大，旋於同日凌晨四時四分四十一秒許，以其所
    持有之0000000000號行動電話，自稱「陳先生」
    向一一九勤務中心報案（僅告知火警訊息），經台中市消防
    局第一大隊水湳分隊趕赴現場撲滅火勢，始未擴大延燒。嗣
    因台中市警察局第六分局偵查員丙○○依據報案行動電話門
    號，查出該行動電話門號申請人為戊○○，認有可疑，至戊○○住處查訪，戊○○才向丙○○自首上開放火犯行，交出
    其所有之放火工具打火機一個，並受裁判。
二、案經台中市警察局第六分局報請台灣台中地方法院檢察署檢
    察官偵查起訴。
    理    由
一、上揭犯罪事實，業據被告戊○○坦承不諱，並經被害人午○○、寅○○、鄭思旻、壬○○、陳智銘、卯○○、林源泉、
    辛○○、丑○○、甲○○、巳○○、辰○○、劉謙謹、子○○、己○○、庚○○於警訊時供述屬實，復有打火機一個扣
    案，及車籍作業系統－集中查詢基本詳細資料、台中市警察
    局第六分局九十四年九月十九日中分六刑字第０九四００二
    五三六九號函附台中市消防局火災原因調查報告書（包括火
    災原因調查報告書摘要、台中市火災案件紀錄表、火災現場
    勘查紀錄及原因研判、火災出動觀察紀錄、談話筆錄、火災
    現場平面圖及物品配置圖、火災現場照片）在卷可稽，事證
    明確，被告犯行已堪認定。
二、按刑法第一百七十五條第一項所規定放火燒燬前二條以外之
    他人所有物罪，固以致生公共危險為構成要件之一，惟所謂
    公共危險，衹須有發生實害之蓋然性為已足。本件被告在台
    中市西屯區○○○街四六、四八號住宅大樓之騎樓內，放火
    燒燬該ＳＵＸ－三０一號輕機車，因而延燒毀損其他停放附
    近之上開十九輛機車及一輛汽車，並有波及該住宅大樓之可
    能，事後雖經台中市消防局第一大隊水湳分隊予以撲滅，始
    未擴大延燒，但已發生實害，致生公共危險。核被告所為，
    係犯刑法第一百七十五條第一項之放火燒燬他人所有機車、
    汽車罪。依卷附現場照片顯示台中市西屯區○○○街四六、
    四八號住宅大樓，係鋼筋混泥土造建築，延燒不易，被告僅
    搓揉五、六張宣傳紙及一塊毛巾抹布，引火點燃該住宅大樓
    騎樓內其中一輛機車，並未使用其他助燃劑，亦未延燒該住
    宅大樓，且見火勢轉大即向一一九勤務中心報案，衡情應無
    燒燬該住宅大樓之犯意，檢察官認被告係觸犯刑法第一百七
    十三條第一項之放火燒燬現供人使用之住宅罪，尚有未洽，
    起訴法條應予變更。又台中市警察局第六分局偵查員丙○○
    係依據報案行動電話門號，查出該行動電話門號申請人為被
    告，而至被告住處查訪，查訪前尚不知被告涉犯本件放火案
    ，係認為第一個打電話報案者有可能為放火之人，始至被告
    住處查訪，被告自己坦承本件放火案等情，業據證人丙○○
    證述綦詳，顯見被告向證人丙○○坦承本件放火案之前，具
    有偵查犯罪權之機關或人員，並無切確根據合理懷疑被告涉
    犯本件放火案，被告自係對於未發覺之罪自首而受裁判，應
    依刑法第六十二條前段規定減輕其刑。爰審酌被告並無任何
    前科紀錄，僅因酒後心情不好，即放火燒燬住宅大樓騎樓內
    停放之機車，且因而延燒毀損其他機車、汽車，危害公共安
    全，情節非輕，事後坦承上情，已與被害人寅○○、子○○
    、丑○○、辛○○、甲○○、巳○○、庚○○、劉謙謹、己○○、卯○○、鄭思旻、午○○、辰○○、壬○○達成和解
    、賠償損害，態度尚佳，及其犯罪動機、目的、手段等一切
    情狀，處以如主文所示之刑。扣案之打火機一個，係被告所
    有，供其犯罪所用，應依刑法第三十八條第一項第二款宣告
    沒收。又被告行為後，固曾至中國醫藥大學附設醫院就醫，
    經該院診斷為情緒障礙疾患（見卷附診斷證明書影本），然
    被告行為前並無任何精神障礙病症之就醫紀錄，且情緒障礙
    亦非精神障礙病症，被告行為後仍知以「陳先生」名義向一
    一九勤務中心報案，復能詳述其行為動機、手段、過程，對
    於外界事務顯無較普通人之平均程度減退之情形，尚難認其
    行為時為精神耗弱之人，辯護人聲請鑑定被告之精神狀態，
    本院認無必要，併予敘明。
據上論斷，應依刑事訴訟法第二百九十九條第一項前段、第三百
條，刑法第一百七十五條第一項、第六十二條前段、第三十八條
第一項第二款，判決如主文。
本案經檢察官乙○○到庭執行職務。
中　　華　　民　　國　 　94　　年　　11　　月　　8　　日
                    台灣台中地方法院刑事第八庭
                        審判長  法  官  朱光國
                                法  官  洪俊誠
                                法  官  鍾堯航
上正本證明與原本無異。
如不服本判決，應於送達後十日內向本院提出上訴狀（須附繕本
），上訴於台灣高等法院台中分院。
                                書記官  葉泰濃
中　　華　　民　　國　 　94　　年　　11　　月　　8　　日
附錄論罪科刑法條
刑法第一百七十五條第一項：
放火燒毀前二條以外之他人所有物，致生公共危險者，處一年以
上七年以下有期徒刑。
